【裁判字號】    91,勞訴,149
【裁判日期】    920506
【裁判案由】    給付薪資
【裁判全文】
臺灣台北地方法院民事判決  九十一年勞訴字第一四九號
    原      告  乙○○
    訴訟代理人  徐南城律師
    複  代理人  丙○○
    被      告  新店客運股份有限公司
    法定代理人  甲○○
    訴訟代理人  齊彥良律師
右當事人間請求給付薪資事件，本院判決如左：
    主    文
被告應給付原告新台幣壹佰伍拾壹萬貳仟伍佰壹拾捌元，及自民國九十一年七月二十
四日起至清償日止，按年息百分之五計算之利息。
原告其餘之訴駁回。
訴訟費用由被告負擔 十分之八，餘由原告負擔。
本判決第一項於原告以新台幣伍拾萬零伍仟元為被告供擔保後，得假執行，但被告如
於假執行程序實施前，以新台幣壹佰伍拾壹萬貳仟伍佰壹拾捌元為原告預供擔保，得
免為假執行。
原告其餘假執行之聲請駁回。
    事    實
甲、原告方面：
一、聲明：
（一）被告應給付原告新台幣（下同）一百八十萬三千二百二十六元，並自民國九十
      一年七月二十四日起至清償之日止，按年息百分之五計算之絛。
（二）願供擔保，請准宣告假執行。
二、陳述：
（一）原告原為被告班車司機，自民國七十四年一月起任職，於民國八十四年二月二
      十八日上午六時三十分許，駕ＦＥ－四○九號營業用大客車，沿台北縣新店市
      ○○路○段，由三峽往新店方向行駛，途經安康路二段二九五號右側二十三公
      尺處，適有訴外人謝雅惠駕駛ＱＳＯ－三七一機車，行駛於原告所駕駛之營業
      大客車之右後側，行至該處因撞上擋其去路之電線桿倒地亡故。該次車禍雖經
      臺灣省台北縣區車輛行車事故鑑定委員會及臺灣省車輛行車事故覆議委員會鑑
      定結果，均認定原告不負肇事責任，惟臺灣臺北地方法院檢察署檢察官仍以原
      告應負業務過失致死罪責，以八十五年偵字第七一一號起訴書提起公訴，被告
      公司則於八十四年十二月三十日將原告解僱。嗣該案件經鈞院八十五年交訴字
      第三○號、最高法院八十六年交上訴字第七五號、最高法院八十八年台上字第
      五六七三號、臺灣高等法院八十八年交上更一字第二九號刑事判決，認定原告
      並無過失，判決原告無罪確定在案。
（二）原告乃於八十九年三月二日向被告請求復職及給付八十四年十二月三十日起至
      八十九年三月之薪資，並經鈞院八十九年勞訴字第九八號判決、臺灣高等法院
      九十年勞上字第十四號判決、最高法院九十一年台上字第四九三號裁定認定原
      告對於謝雅惠死亡之系爭交通事故並無故意或過失，被告之解雇不合法，兩造
      間勞動契約仍繼續有效存在，原告自八十五年一月一日起至八十九年三月三十
      一日止共五十一個月之工資總計三百三十一萬五千元，扣除原告應負擔而由被
      告代墊之車禍和解賠償金一百零七萬元後，判決被告應給付原告二百二十四萬
      元確定在案。
（三）被告雖已於九十一年四月八日依該確定判決給付原告截至八十九年三月三十一
      日止之工資，惟對於原告復職之請求，並未准許，原告於九十一年四月十一日
      再函請被告准予原告復職，被告雖於九十一年四月二十二日函覆原告於同年四
      月三十日上午前去，原告依約前去，但被告公司並未立即讓原告復職，而要求
      原告先備妥全戶戶籍謄本、健康檢查表並參加考試，幾經協商，始於九十一年
      七月十九日通知原告於九十一年七月二十四日前去辦理復職手續正式復職。故
      被告仍應給付原告八十九年四月一日起至九十一年七月二十三日止之薪資一百
      八十萬三千二百二十六元。
（四）對被告抗辯之陳述：
  １、原告被解僱前之薪資單上，固有多項諸如：逾時津貼、里程獎金、載客獎金．
      ．愛車獎金、加班車津貼、出租車津貼等名目，然前述項目係多年來按月均發
      給之項目，皆為因工作而獲得之報酬，又屬經常性給與，均為工資之一部分
  ２、原告為被告解僱後，勞健保亦被退保，原告乃加入台北縣搬家業職業工會以之
      為投保單位參加勞工保險，並非任職該工會，投保薪資不能視為實際薪資，原
      告並無自該工會受有薪資，且依原告之所得資料，原告自八十六年至九十年度
      均無薪資收入，被告抗辯原告在八十五年三月四日加入台北縣搬家業職業工會
      ，每月薪資一萬九千二百元，應予扣除云云，應無可採。另原告於八十五年度
      雖有薪資收入四萬八千八百二十二元，惟此係屬前確定判決給付薪資之範圍，
      被告於本件不得再為主張。
  ３、原告曾於八十九年三月二日向被告請求復職，被告未理，此後數度請求復職，
      至九十一年七月二十四日始復職，兩造勞動契約既有效存在，倘被告公司不提
      供工作，原告雖無事可做，依民法第四百八十七條前段之規定，仍有按期領取
      工資之權利，原告請求自八十九年四月一日至九十一年七月二十三日止之薪資
      ，依法有據，並無權利之濫用。
三、證據：提出相驗屍體證明書、車輛行車事故鑑定委員會鑑定意見書、臺灣省車輛
    行車事故覆議委員會函、臺灣臺北地方法院檢察署八十五年偵字第七一一號檢察
    官起訴書、本院八十五年度交訴字第三十號刑事判決、臺灣高等法院八十六年交
    上訴字第七五號判決、最高法院八十八年台上字第五六七三號判決、臺灣高等法
    院八十八年交上更一字第二九號判決、本院八十九年勞訴字第九八號民事判決、
    臺灣高等法院九十年勞上字第十四號民事判決、最高法院九十一年台上字第四九
    三號民事裁定、被告九十一年四月八日函、原告九十一年四月十一日函、被告九
    十一年四月二十二日函、被告公司解僱函、最高法院七十六年台上字第二六九八
    號判決等件為證。
乙、被告方面：
一、聲明：原告之訴駁回，如受不利判決願供擔保請准免予假執行。
二、陳述：
（一）被告於原告駕駛營業大客車發生死亡車禍後，將原告解雇，洵屬適法有據：
  １、被告員工工作規則第六十五條第四款、第二十款規定「違反勞動契約或工作規
      定情節重大」、「駕駛員駕駛中，在行人穿越道撞及行人或乙種車輛致人死亡
      者」，原告駕駛營業大客車發生死亡車禍，被告公司自得不經預告解雇員工。
  ２、汽車駕駛人因交通事故致人於死，刑事責任之有無與勞工是否違反工作規則認
      定之基準本非同一，本件原告以車禍後經刑事判決無罪，主張其無過失責任，
      惟查，原告所從事者乃以服務大眾運輸為宗旨之客運業者，舉凡保養、維修、
      駕駛、輸送、工作紀律，考核等皆以乘客大眾運輸安全為首要考量，其中尤以
      執行駕駛工作者對於現在、未來是否得以安全遂行，為監督考核之重點。原告
      自車禍發生後，工作情緒大受影響，被告以其駕駛中撞及乙種車輛致人死亡，
      情節重大，依前開工作規則予以解雇，並無不當。原告亦未對被告之解雇處分
      有何異議或主張，原告持刑事無罪之判決，主張被告解雇不合法，實有誤解。
（二）原告請求報酬於法不合：
  １、原告因車禍受追訴，迨被告代為處理民事和解成立後，雙方即無聯絡，原告從
      未向被告為提出勞務之主張，被告自無遲延之有，縱令嗣後兩造於鈞院八十九
      年度勞訴字第九八號事件，經最高法院九十一年台上字第四九三號判決確定，
      惟勞雇關係爭訟期間，原告並未作給付勞務之主張，亦未為勞務之付出，被告
      自無負擔支付報酬之義務。原告係於九十一年三月二十六日請求被告依上開判
      決給付工資，被告已於同年四月八日給付，原告復於九十一年四月十一日請求
      本件之給付，應屬權利濫用。
  ２、原告自被解雇迄今，已有七年未曾駕駛大客車，被告為顧及乘客安全，並瞭解
      原告是否適任，而予測試，原告亦參與測試而獲任用，兩造於九十一年四月三
      十日洽商後，另訂於同年五月十四日洽商，經原告延展，而後原告提起訴訟，
      兩造並行調解程序，是以原告延至九十一年七月十四日始行復職，此期間乃兩
      協商期間，原告不得請求報酬。
（三）原告主張每月工資六萬五千元，依法不合：
  １、原告以所得稅扣繳憑單作為工資計算之依據，核與勞動基準法之規定不合。
  ２、原告從事駕駛工作，被告公司參酌公車營運之特性及運輸安全，列有各項獎金
      以茲鼓勵，故原告每月之薪資金額並非固定。原告八十四年十二月薪資表所列
      項目計有(一)本俸、(二)逾時津貼、(三)里程獎金、(四)載客獎金、(五)激勵獎金、(六)敬
      業獎金、(七)行車安全獎金、(八)黑煙污染防制獎金、(九)記錄器正常使用獎金、(十)
      愛車獎金、(十一)加班車津貼、(十二)出租車津貼、(十三)學生專車津貼、(十四)假日未休獎金
      、(十五)尾牙代金、除夕夜執勤慰問金、獎懲及旅費等項目，其中除本俸、里程獎
      金、載客獎金三項屬經常性給與，而為工資外，其餘項目並非經常性給與，均
      不得列入工資之範疇：
      (1)尾牙代金、除夕夜執勤慰問金、獎懲及旅費等，係雇主具有恩惠性、勉勵性
        之給與，非為工資。
      (2)假日未休獎金：為遇有國定假日放棄休假仍願工作，且經被告核其體能，健
        康及工作態度、營運需求，認為適當者核發之津貼。
      (3)加班車津貼、出租車津貼、學生專車津貼：皆為不定期，遇有出租特定條件
        或特定需求發生，於排定班次外加行加班出車之津貼。
      (4)愛車獎金：係指班車維護及保持清潔者，發予愛車獎金 以示獎勵。
      (5)黑煙污染防制獎金：為因應交通環保監督單位要求，對於當月未遭告發者，
        發予一千元，以表鼓勵。
      (6)行車安全獎金：行車無肇事、無責任或班車無拋錨，方領取取。
      (7)敬業獎金：為對於執勤未受小過之懲處，或未曠職之司機之獎金。
      (8)記錄器正常使用獎金：發予使用行車記錄器未違規之司機。
      (9)激勵獎金：為激勵駕駛就新闢路線搭載乘客，爭取營運而設之獎金。
      (10)班車逾時津貼：為班車司機行駛班車因交通流量、路況而逾時者，得領取之
        津貼。
  ３、依原告八十四年一月至同年十二月領取之本俸、里程獎金、載客獎金三項經常
      性給與核計工資依次為：八十四年一月：四萬五千四百二十三元、二月：
      四萬三千一百元、三月：四萬一千一百十三元、四月：四萬一千六百十八
      元、五月：四萬一千四百五十三元、六月：四萬零六百五十六元、七月
      ：三萬七千七百十九元、四萬五千六百六十一元、九月：四萬四千零二十
      四元、十月：四萬一千七百十八元、十一月：四萬一千七百十八元、十
      二月：三萬六千四百九十五元，合計四十五萬八千八百八十九元，每月工資應
      為三萬七千八百三十元。另原告以台北縣搬家業職業工會為投保單位參加勞工
      保險之每月投保薪資一千九千二百元，應依民法第四百八十七條但書規定，自
      前開工資中扣除，原告僅得依扣除後餘額一萬八千六百三十元核計工資。
  ４、又原告於八十五年另有薪資所得四萬八千八百二十二元，亦應依民法第四百八
      十七條但書之規定扣除之。
三、證據：提出新店客寓公司員工工作規則、臺灣臺北地方法院檢察署八十四年度相
    字第一二六一號卷附道路交通事故調查表、和解書、本院八十五年交訴字第三十
    號原告答辯狀、死者家屬陳報狀、本院八十五年交訴字第三十號卷六十五頁、九
    十一頁、臺灣高等法院八十八年交上更一字第廿九號筆錄、臺灣高等法院九十年
    勞上字第十四號筆錄、八十六年台上字第六四號判決意旨、原告九十一年五月一
    日及九十一年五月六日律師函、被告九十一年五月三日存證信函、原告簽署之勞
    動契約等件為證。
    理    由
一、本件原告主張：原告自七十四年一月起任職於被告公司擔任班車司機，嗣於八十
    四年十二月二十八日上午六時三十分許，駕ＦＥ－四○九號營業用大客車，沿台
    北縣新店市○○路○段，由三峽往新店方向行駛，途經安康路二段二九五號右側
    二十三公尺處，適行駛於原告所駕大客車右後側，由訴外人謝雅惠駕駛之ＱＳＯ
    －三七一號機車，撞上路前電線桿左側倒地亡故，雖臺灣臺北地方法院檢察署檢
    察官認原告應負業務過失致死罪責，而以以八十五年偵字第七一一號起訴書將原
    告提起公訴，被告公司並因此將原告解雇，惟歷經各審判決，最後認定原告就該
    次事故並無過失，判決原告無罪確定在案。原告乃據此主張被告公司之解雇為不
    合法，兩造僱傭關係仍存在，訴請被告公司給付八十四年十二月三十日起至八十
    九年三月三十一日止之薪資扣除被告公司代付與謝雅惠家屬賠償金後之餘額，並
    獲勝訴判決確定在案。被告公司雖已如數給付，惟仍未接受原告復職之請求，原
    告乃於九十一年四月十一日再函被告公司請求復職，幾經協商始於九十一年七月
    二十四日復職等情，求為命被告公司給付自八十九年四月一日起至九十一年七月
    二十三日止薪資共一百八十萬三千二百二十六元，及自九十一年七月二十四日起
    清償日止按年息百分之五計付利息之判決。
二、被告則以：汽車駕駛人因交通事故致人於死，刑事責任之有無與勞工是否有違勞
    資雙方約定之工作規則認定之基準本非同一，本件雖經刑事判決無罪，然系爭車
    禍為一重大之死亡車禍，被告依員工工作規則第六十五條第四款、第二十款將原
    告解雇，適法有據，原告持刑事無罪之判決，主張被告解雇違法，實有誤解。又
    原告從未向被告為提出勞務之主張，亦未為任何勞務之付出，縱前案判決被告應
    給付原告報酬，被告亦已於九十一年四月八日如數給付，原告復為本件之請求，
    應屬權利之濫用。況原告憑所得稅扣繳憑單作為工資計算之依據，未將非屬工資
    部分之所得扣除主張每月工資六萬五千元，亦於法不合。又原告已於九十一年七
    月二十四日復職，九十一年四月三十日至七月二十四日為兩造磋商復職期間，原
    告應不得請求報酬。另原告自八十五年為被告解雇時起至九十年間其另於他處勞
    務所得，依民法第四百八十七條但書規定，亦應予以扣除等語，資為抗辯。
三、本件原告主張其自七十四年一月起任職於被告公司擔任班車司機，嗣於八十四年
    十二月二十八日上午六時三十分許，駕ＦＥ－四○九號營業用大客車，沿台北縣
    新店市○○路○段，由三峽往新店方向行駛，途經安康路二段二九五號右側二十
    三公尺處，適行駛於原告所駕大客車右後側，由訴外人謝雅惠駕駛之ＱＳＯ－三
    七一號機車，撞上路前電線桿左側倒地亡故，雖臺灣臺北地方法院檢察署檢察官
    認原告應負業務過失致死罪責，而以以八十五年偵字第七一一號起訴書將原告提
    起公訴，被告公司並因此將原告解雇，惟歷經各審判決，最後認定原告就該次事
    故並無過失，判決原告無罪確定在案。原告乃據此主張被告公司之解雇為不合法
    ，兩造僱傭關係仍存在，訴請被告公司給付八十四年十二月三十日起至八十九年
    三月三十一日止之薪資扣除被告公司代付與謝雅惠家屬賠償金後之餘額，獲勝訴
    判決確定在案，被告公司並已如數給付之事實，業據其提出相驗屍體證明書、車
    輛行車事故鑑定委員會鑑定意見書、臺灣省車輛行車事故覆議委員會函、被告公
    司解僱函、臺灣臺北地方法院檢察署八十五年偵字第七一一號檢察官起訴書、本
    院八十五年度交訴字第三十號刑事判決、臺灣高等法院八十六年交上訴字第七五
    號判決、最高法院八十八年台上字第五六七三號判決、臺灣高等法院八十八年交
    上更一字第二九號判決、八十九年三月二日原告復職請求函、本院八十九年勞訴
    字第九八號判決、臺灣高等法院九十年勞上字第十四號判決、最高法院九十一年
    台上字第四九三號民事裁定等件為證（見本院新店簡易庭九十一年店勞調字第二
    號卷第十三頁至六十一頁），並為被告所不爭執，自堪信為真實。
四、又原告主張被告雖已依前開確定判決給付原告八十四年十二月三十日起至八十九
    年三月三十一日止之薪資，惟未即接受原告復職之請求，乃於九十一年四月十一
    日再函被告公司請求復職，幾經協商被告始於九十一年七月二十四日回復原告職
    務，被告仍應依民法第四百八十七條規定，給付原告八十九年四月一日起至九十
    一年七月二十三日止之薪資一百八十萬三千二百二十六元及法定遲延利息云云，
    則為被告所否認，並以前開情詞置辯。經查：
（一）按民事訴訟法第四百條第一項規定判決之既判力，固以訴訟標的經表現於主文
      判斷之事項為限，判決理由所為判斷並無既判力。但法院於確定判決理由中，
      就訴訟標的以外當事人主張之重要爭點，本於當事人辯論之結果，已為判斷時
      ，除有顯然違背法令之情形，或當事人已提出新訴訟資料，足以推翻原判斷之
      情形外，於同一當事人間就該重要爭點所提起之他訴訟中，法院及當事人就該
      已經法院判斷之重要爭點法律關係，皆不得任作相反之判斷或主張，以符民事
      訴訟法上之誠信原則。倘該重要爭點倘未經當事人辯論，法院亦未於理由中判
      斷者，於同一當事人間就該重要爭點所提起之訴訟中，當事人即非不得再為主
      張，法院亦非不得予以判決。最高法院八十八年台上字第五五七號判決意旨參
      照。
（二）查本件原告前於八十九年五月二日對被告提起訴訟，訴請確認兩造僱傭關係存
      在，並請求被告給付八十四年十二月三十日起至八十九年三月三十一日止之薪
      資，雖嗣於九十年一月三日本院八十九年勞訴字第九八號審理中，撤回關於確
      認兩造間僱傭關係存在之請求，惟兩造僱傭關係存在為原告得請求薪資之前提
      要件，且兩造於上開案件各級法院審理中，就被告公司八十四年十二月三十日
      解雇原告之行為是否適法有效，兩造僱傭關係是否存在之重要爭點，已為充分
      之辯論，法院就此重要爭點，並已本於當事人辯論之結果，而為判斷，認定被
      告公司之上開解雇行為為不合法，兩造僱傭關係仍有效存在，業經本院調取上
      開案件各審卷宗查閱屬實，並有本院八十九年勞訴字第九八號、臺灣高等法院
      九十年勞上字第十四號判決影本，及最高法院九十一年台上字第四九三號民事
      裁定影本在卷可稽（見本院新店簡易庭九十一年店勞調字第二號卷第四十四頁
      至六十一頁），被告公司既未提出足以推翻原確定判決上開判斷之新訴訟資料
      ，其空言抗辯其上開解雇原告之行為合法有據，兩造間已無僱傭關係存在云云
      ，自無可取。
（三）又按僱用人受領勞務遲延者，受僱人無補服勞務之義務，仍得請求報酬，民法
      第四百八十七條前段定有明文。本件被告公司違法解僱原告，堪認其拒絕原告
      兩造僱傭契約給付勞務。原告無從履行受僱人之勞務給付義務，顯可歸責於被
      告公司，原告自得請求被告給付薪資。而按債權人拒絕受領或於債務人履行債
      務前，已預示拒絕受領之意思表示，或債務人之給付兼需債權人之行為而不行
      為，債權人即負受領遲延之責任。又債權人遲延後，須再表示受領之意思，或
      為受領給付作必要之協力，催告債務人給付時，受領遲延之狀態，始因滌除而
      告終了，最高法院八十七年台上字第二五五九號判決意旨參照。本件經查，原
      告曾先後八十九年三月二日、九十一年四月十一日致函被告公司請求復職，有
      原告委由律師所發同日期城字第四五四九號、城字第四七六七號函影本在卷可
      稽（見本院新店簡易庭九十一年店勞調字第二號卷第四十一頁、六十四頁），
      被告公司雖於九十一年四月二十二日函覆原告於同年四月三十日上午前去，原
      告雖依約前去，但被告公司並未即刻讓原告復職，而要求原告先備妥全戶戶籍
      謄本、健康檢查表並參加考試後，迄九十一年七月十九日始通知原告於九十一
      年七月二十四日前去辦理復職手續，此亦有（九一）律良字第○○九號律師函
      、及被告公司新客（九一）字第一六七號函影本在卷可按（見本院新店簡易庭
      九十一年店勞調字第二號卷第六十七頁、本院卷第八十一頁）。則原告於九十
      一年七月二十四日以前未能履行受僱人之勞務給付義務，顯可歸責於被告公司
      ，原告自得請求被告給付迄至復職前之薪資。被告抗辯於其依前確定判決給付
      八十四年十二月三十日起至八十九年三月三十一日止之薪資後，原告復為本件
      之請求，為屬權利濫用云云，應無可取。
（四）又上開確定判決固以每月六萬五千元計算被告應給付原告之薪資數額，惟兩造
      於上開事件審理中，並未提出原告每月所領薪資之資料，就原告之薪資數額亦
      未為充分之辯論，上開確定判決亦僅憑原告八十四年度各類所得扣繳憑單作為
      原告應得工資計算之依據，未將非屬工資部分之所得扣除，亦經本院調取上開
      案件卷調查閱無訛，則揆諸前開最高法院判決意旨，被告抗辯不得逕依六萬五
      千元計算原告每月之工資，自為可取。
（五）按勞動基準法第二條第三款規定：「工資：謂勞工因工作而獲得之報酬，包括
      工資、薪金及按計時、計日、計月、計件以現金或實等方式給與之獎金、津貼
      及其他任何名義之經常性給與均屬之」；又同法施行細則第十條並將勞工非因
      工作而獲得之對價，或雇主為單方之目的而為任意性、恩給性之給付，如年終
      獎金、競賽獎金、夜點費等，明文排除於上開條款所稱「其他任何名義經常性
      給與」範圍外，以杜爭議。故勞動基準法第二條第三款規定之工資，不僅為勞
      工因工作而獲得之報酬，且須為經常性之給與，始足當之。勞工因工作而獲得
      者，如經常性給與之工資、薪金固不論，即便是按計時、計日、計月、計件以
      現金或實物等方式給與之獎金、津貼及其他任何名義之給與，如屬經常性者，
      亦均屬之。惟其給付究屬工資抑係該條所定之給與，仍應具體認定，不因形式
      上所用名稱為何而受影響。本件經查，原告之薪資表所列項目計有：(一)本俸、
      (二)班車逾時津貼、(三)里程獎金、(四)載客獎金、(五)激勵獎金、(六)敬業獎金、(七)行
      車安全獎金、(八)黑煙污染防制獎金、(九)記錄器正常使用獎金、(十)愛車獎金、(十一)
      加班車津貼、(十二)出租車津貼、(十三)學生專車津貼、(十四)假日未休獎金、(十五)尾牙代金
      、除夕夜執勤慰問金、獎懲及旅費等項目，其中除(一)本俸、(三)里程獎金、(四)載
      客獎金為原告因工作而獲得之報酬，係屬工資，(十五)尾牙代金、除夕夜執勤慰問
      金、獎懲及旅費，非屬工資，為兩所不爭外，就其餘項目之給付是否屬於工資
      之範圍，則有爭議，而查：
  １、班車逾時津貼為班車司機行駛班車因交通流量、路況而逾時者，得領取之津貼
      ；加班車津貼、出租車津貼、學生專車津貼均為遇有出租特定條件或特定需求
      發生，於排定班次外加行加班出車之津貼；假日未休獎金則為遇有國定假日放
      棄休假仍願工作，且經被告核其體能，健康及工作態度、營運需求，認為適當
      者核發之津貼，激勵獎金則為司機駕駛新闢路線搭載乘客所為之給與，為被告
      所陳明，經核均為班車司機提供駕駛勞務所獲得之報酬，應屬工資之範圍。
  ２、另敬業獎金為對於執勤未受小過之懲處，或未曠職之司機之獎金；行車安全獎
      金為發予行車無肇事、無責任或班車無拋錨之司機之獎金；黑煙污染防制獎金
      為對於當月未遭交通環保單位告發之司機，所發給之鼓勵；記錄器正常使用獎
      金則發予使用行車記錄器未違規之司機，另維護及保持班車清潔者，則發予愛
      車獎金等情，亦據被告陳明在卷，均非勞工提供勞務之對價，而為雇主對於勞
      工單方面具獎勵性、恩惠性之給與，應非屬勞動基準法第二條第三款所定工資
      之範圍。
  ３、故原告之薪資表所列本俸、班車逾時津貼、里程獎金、載客獎金、激勵獎金、
      加班車津貼、出租車津貼、學生專車津貼、假日未休獎金均為原告因工作而獲
      得之報酬。依此計算，原告於受被告解雇前八十四年度每月之工資所得計為：
      1.一月份：六萬五千九百三十三元（本俸五千三百元，班車逾時津貼八千元、
        里程獎金八千六百元、載客獎金三萬一千四百八十三元、激勵獎金五千五百
        元、學生車津貼五十元、假日未休獎金七千元）。
      2.二月份：六萬一千一百五十元（本俸五千三百元，班車逾時津貼八千元、里
        程獎金九千元、載客獎金二萬九千八百六十元、激勵獎金四千元、出租車津
        貼一百九十元、假日未休獎金四千八百元）。
      3.三月份：四萬九千零三十二元（本俸五千一百八十五元，班車逾時津貼七千
        八百六十九元、里程獎金七千八百四十元、載客獎金二萬八千零八十八元、
        學生車津貼五十元）。
      4.四月份：五萬四千四百六十八元（本俸五千三百元，班車逾時津貼八千元、
        里程獎金八千元、載客獎金二萬八千三百十八元、學生車津貼五十元、假日
        未休獎金四千八百元）。
      5.五月份：五萬三千四百三十三元（本俸五千三百元，班車逾時津貼八千元、
        里程獎金七千三百六十元、載客獎金二萬八千七百七十三元、激勵獎金四千
        元）。
      6.六月份：五萬零一百零一元（本俸五千三百元，班車逾時津貼八千元、里程
        獎金七千三百六十元、載客獎金二萬七千九百九十六元、出租車津貼九十五
        元、學生車津貼一百五十元、假日未休獎金一千二百元）。
      7.七月份：四萬七千零三十八元（本俸五千三百元，班車逾時津貼八千元、里
        程獎金七千二百元、載客獎金二萬五千二百十九元、出租車津貼一百十九元
        、假日未休獎金一千二百元）。
      8.八月份：六萬零六百五百五十六元（本俸五千三百元，班車逾時津貼八千元
        、里程獎金九千六百九十元、載客獎金三萬零六百七十一元、激勵獎金四千
        五百元、出租車津貼九十五元、假日未休獎金二千四百元）。
      9.九月份：六萬零三百十九元（本俸五千三百元，班車逾時津貼八千元、里程
        獎金八千九百三十元、載客獎金二萬九千七百九十四元、激勵獎金四千五百
        元、出租車津貼九十五元、學生車津貼一百元、假日未休獎金三千六百元）
        。
      10.十月份：五萬六千二百六十三元（本俸五千三百元，班車逾時津貼八千元、
        里程獎金八千一百七十元、載客獎金二萬八千二百四十八元、加班車津貼四
        百五十元、出租車津貼九十五元、假日未休獎金六千元）。
      11.十一月份：四萬八千六百四十四元（本俸五千三百元，班車逾時津貼八千元
        、里程獎金八千七百四十元、載客獎金二萬五千八百零九元、出租車津貼九
        十五元、學生車津貼一百元、假日未休獎金六百元）。
      12.十二月份：四萬七千一百二十二元（本俸四千九百三十元，班車逾時津貼七
        千四百八十二元、里程獎金七千九百八十元、載客獎金二萬三千五百八十五
        元、出租車津貼九十五元、學生車津貼五十元、假日未休獎金三千元）。
      全年工資所得合計六十五萬四千二百五十五元，平均每月工資五萬四千五百二
      十一元，以此計算，八十九年四月一日起至九十一年七月二十三日止，原告之
      薪資計為一百五十一萬二千五百十八元（54,521x27+54,521/31x23=1,512,518
      ），原告之請求於此範圍內，應屬有據。又本件訴訟原告之起狀繕本於九十一
      年五月十五日送達於被告，有送達證書在卷可稽（見本院新店簡易庭九十一年
      店勞調字第二號卷第七十頁），則其請求被告應自九十一年七月二十四日起至
      清償日止，按年息百分之五計付遲延利息，亦屬正當。
（六）被告雖抗辯原告自八十五年三月四日起即以台北縣搬家業職工會為投保單位以
      投投保勞工保險，投保薪資為一萬七千四百元，嗣並逐次調整投保薪資，自八
      十八年五月一日起投保薪資調整為一萬九千二百元，此為屬原告另於他處之勞
      務所得，應於被告應付之每月薪資中扣除云云，並提出原告勞工保險被保險人
      投保資料表為證（見本院卷第一五四頁），惟查，原告於八十四年十二月三十
      日經被告解雇後，八十五年度至九十年度間，除於八十五年度有薪資所得四萬
      八千八百二十二元及，其餘各年度均無薪資所得，有原告八十五年至九十年度
      所得資料影本六份在卷可稽（見本卷第一五四頁），原告主張其經被告解雇後
      ，因勞工保險亦經被告辦理退保，原告乃加入台北縣搬家業職業工會並以之為
      投保單位參加勞工保險，非任職該工會，並無薪資收入等情，堪信為真實。被
      告抗辯原告請求之薪資應扣除原告以台北縣搬家業職業工會參加勞工保險之投
      保薪資數額，應無可取。又被告抗辯原告於八十五年度有薪資所得四萬八千八
      百二十二元，應民法第四百八十七條但書之規定，應予扣除云云，惟查，原告
      固於八十五年度另有薪資所得四萬八千八百二十元，惟此部分係屬兩造間前開
      確認僱傭關係存在等事件確定判決給付薪資之範圍，而被告此項抗辯，為被告
      於該確定判決事實審言詞辯論終結前得提出而未提出之攻擊防禦方法，應為前
      確定判決既判力之效力所及，被告不得更為爭執，其此部分之抗辯亦非可取。
五、綜上所述，原告依兩造之僱傭契約，請求被告給付八十九年四月一日起至九十一
    年七月二十三日止之薪資，於新台幣一百五十一萬二千五百十八元，及自九十一
    年七月二十四日起至清償日止，按年息百分之五計算之利息之範圍內為，為有理
    由，應予准許。逾此部分之請求，為無理由，應予駁回。
六、兩造陳明願供擔保，聲請宣告假執行或免為假執行，經核原告勝訴部分，合於法
    律規定，爰分別酌定相當之擔保金額宣告之；原告其餘假執行之聲請，因訴之駁
    回而失所依據，不予准許。
七、結論：本件原告之訴為一部有理由，一部無理由，並依民事訴訟法第七十九條但
    書、第三百九十條第二項、第三百九十二條，判決如主文。
中      華      民      國    九十二    年      五      月      六      日
                                勞工法庭法      官  張靜女
右為正本係照原本作成
如對本判決上訴，須於判決送達後廿日內向本院提出上訴狀
中      華      民      國    九十二    年      五      月      六      日
                                        法院書記官  林桂玉


司法院資訊處製作；財團法人民間司法改革基金會備份。
